臺灣高等法院臺南分院刑事判決
111年度上訴字第27號
上  訴  人  
即  被  告  丁鳳傑


指定辯護人  黃冠偉律師
上列上訴人因違反槍砲彈藥刀械管制條例案件，不服臺灣雲林地
方法院110年度訴字第340號中華民國110年10月27日第一審判決
（起訴案號：臺灣雲林地方檢察署110年度偵字第1564號），提
起上訴，本院判決如下：
    主  文
上訴駁回。
    事  實
一、丁鳳傑明知具有殺傷力之非制式手槍、子彈，係屬槍砲彈藥
    刀械管制條例第4條第1項第1款、第2款之槍砲、彈藥，未經
    中央主管機關許可，不得持有，竟基於持有非制式手槍、子
    彈之犯意，於民國109年9月25日前1週內之某日，瀏覽臉書
    社群網站時，發現真實姓名年籍不詳帳戶名稱「模型槍」之
    成年男子(以下稱「模型槍」)，刊登販賣手槍、子彈廣告，
    遂透過網際網路與「模型槍」聯繫，談妥以新臺幣（下同）
    3萬元之代價購買非制式手槍1枝（含彈匣1個)及子彈6顆，
    並於109年9月25日上午11時30分許，前往臺中市○○區○○路00
    0號對面人行道見面交易，丁鳳傑交付約定價金後，自「模
    型槍」處取得附表編號1、2所示之非制式手槍1枝（含彈匣1
    個）、子彈6顆而非法持有之。嗣因丁鳳傑所駕駛車輛（原
    車牌號碼0000-00號）懸掛遭申報遺失車牌（車牌號碼0000-
    00號），停放於臺中市○○區○○路00號對面停車格，為臺中市
    政府停車管理處收費員發覺此事報警處理，員警遂前往該處
    附近埋伏，於109年9月25日下午1時35分至45分許，見丁鳳
    傑前往取車，上前加以盤查（丁鳳傑涉嫌竊盜部分，另經檢
    察官為不起訴處分），於觸摸丁鳳傑胸前所揹斜背包後，發
    現內有疑似槍枝形狀之硬物，查問丁鳳傑是否攜帶槍枝，丁
    鳳傑坦承並企圖脫逃，員警當場加以逮捕並實施附帶搜索，
    在丁鳳傑隨身背包內扣得附表編號1、2所示槍、彈，而悉上
    情。
二、案經臺中市政府警察局第六分局報告臺灣臺中地方檢察署，
    再由臺灣臺中地方檢察署檢察官陳請臺灣高等檢察署檢察長
    令轉臺灣雲林地方檢察署，由臺灣雲林地方檢察署檢察官偵
    查起訴。
    理  由
一、本院審理範圍：
㈠、按刑事訴訟法施行法第7條之13前段規定：中華民國110年5月
    31日修正通過之刑事訴訟法施行前，已繫屬於各級法院之案
    件，於施行後始適用修正前刑事訴訟法第348條規定。又新
    修正之刑事訴訟法第348條規定已於110年6月16日公布，依
    中央法規標準法第13條規定，自本條公布之日起算至第3 日
    起即於同年6月18日即已發生效力。換言之，於110年6月18
    日後（包括當日）繫屬於各級法院之案件，均應依修正後之
    刑事訴訟法第348條規定處理（最高法院110年度台上字第62
    11號判決意旨參照）。查修正後之刑事訴訟法第348條係規
    定：（第1項）上訴得對於判決之一部為之。（第2項）對於
    判決之一部上訴者，其有關係之部分，視為亦已上訴。但有
    關係之部分為無罪、免訴或不受理者，不在此限。（第3項
    ）上訴得明示僅就判決之刑、沒收或保安處分一部為之。本
    件原審認定上訴人即被告丁鳳傑所為，係犯槍砲彈藥刀械管
    制條例第7條第4項非法持有非制式手槍罪、同條例第12條第
    4項非法持有子彈罪，被告係以一行為觸犯上開罪名，應從
    一重處斷，論被告非法持有非制式手槍罪，並判處有期徒刑
    5年1月併科罰金新臺幣(下同)8萬元。被告不服原判決，於1
    10年11月9日提起上訴，並於同年12月29日繫屬於本院，此
    有蓋用本院收文章之原審法院110年12月18日雲院惠刑弘決1
    10訴340字第1100011911號函附卷可稽（見本院卷第3頁），
    依首揭規定與說明，自應適用修正後之刑事訴訟法第348條
    定其上訴範圍。而被告於上訴理由狀均僅就量刑表示不服，
    經於本院準備程序時對被告確認上訴範圍，被告亦明確表示
    僅就原判決量刑部分不服提起上訴，對於原判決犯罪事實、
    沒收不提起上訴等語在卷（見本院卷第75頁），故本件上訴
    範圍只限於原判決之刑部分，被告未表明上訴之認定犯罪事
    實、沒收等其餘部分，則不在上訴範圍。
㈡、至本院前引之犯罪事實，與省略不重複敘述之沒收部分，已
    據原判決認定在案，並非在本院審理範圍內，惟為便於檢視
    、理解本件案情，乃就犯罪事實部分予以臚列記載，併此敘
    明。
二、證據能力：
    按被告以外之人於審判外之陳述，雖不符刑事訴訟法第159
    條之1至第159條之4規定得為證據之情形，而經當事人於審
    判程序同意作為證據，法院審酌該言詞陳述或書面陳述作成
    時之情況，認為適當者，亦得為證據，刑事訴訟法第159條
    之5第1項定有明文。又刑事訴訟法第159條之5立法意旨，在
    於確認當事人對於傳聞證據有處分權，得放棄反對詰問權，
    同意或擬制同意傳聞證據可作為證據，屬於證據傳聞性之解
    除行為，如法院認為適當，不論該傳聞證據是否具備刑事訴
    訟法第159條之1至第159條之4所定情形，均容許作為證據，
    不以未具備刑事訴訟法第159條之1至第159條之4所定情形為
    前提。查本判決所引用之下列供述證據暨其他書證、物證，
    檢察官、被告及其辯護人於本院準備程序、審理時，均同意
    作為本案證據（見本院卷第77至79頁、第144頁），且於本
    院逐一提示後，迄於言詞辯論終結前亦未聲明異議，本院審
    酌上開證據資料製作時之情況，尚無違法不當及證明力明顯
    過低之瑕疵，認以之作為證據應屬適當，而有證據能力。
三、認定犯罪事實所憑之證據及理由：
㈠、被告瀏覽臉書網頁，發現「模型槍」刊登出售槍、彈之廣告
    後，與「模型槍」聯繫，談妥交易附表編號1、2所示槍彈事
    宜後，駕駛懸掛遭申報遺失車牌之車輛前往臺中市○○區○○路
    00號對面停車格停放，並於案發當日步行至臺中市○○區○○路
    000號對面人行道交易，而取得附表編號1、2所示槍、彈，
    返回車上時，遭事先埋伏於該處員警要求下車盤查，隨後為
    警逮捕並扣得附表編號1、2所示槍彈等事實，業據被告於警
    詢、偵訊、原審及本院審理時坦承不諱（見32143號偵卷－以
    下稱偵卷一－第41至48頁、第121至123頁；1564號偵卷－以下
    稱偵卷二－第57至61頁；原審卷第85至86頁、第142至143頁
    ；本院卷第76頁、第106頁、第162至164頁），並據證人即
    承辦本案之員警樓宏漪、吳宗諭、楊建德於本院審理時就查
    獲被告犯行之過程證述在卷(見本院卷第108至114頁、第146
    至153頁)，復有臺中市政府警察局第六分局搜索扣押筆錄、
    扣押物品目錄表、收據、臺中市政府警察局第六分局西屯派
    出所109年9月25日、110年8月17日警員職務報告、109年9月
    25日查獲地點之google地圖資料、臺中市政府警察局槍枝初
    步檢視報告表、查獲現場暨扣案物照片在卷可憑（見偵卷一
    第35頁、第49至55頁、第65至73頁、第95頁、第97至101頁
    ；原審卷第121頁），及附表編號1、2所示扣案手槍1枝（含
    彈匣1個）、子彈6顆可資佐證。且扣案手槍1枝及子彈6顆，
    經送請內政部警政署刑事警察局鑑定後，認：送鑑手槍1枝(
    槍枝管制編號0000000000)，係非制式手槍，由仿BERETTA廠
    M9型手槍外型製造之槍枝，組裝已貫通之金屬槍管而成，擊
    發功能正常，可供擊發適用子彈使用，認具殺傷力；送鑑子
    彈5顆，認均係非制式子彈，由口徑9mm制式空包彈組合直徑
    約8.9mm金屬彈頭而成，採樣2顆試射，均可擊發，認具殺傷
    力；送鑑子彈1顆，研判係口徑9x19mm制式子彈，經試射，
    可擊發，認具殺傷力等情，有該局109年12月29日刑鑑字第1
    098009492號鑑定書存卷可參(見核交卷第27至31頁背面)。
    被告任意性自白核與卷內客觀事證相符，堪以採信。
㈡、綜上所述，本案事證明確，被告非法持有扣案具殺傷力之非
    制式手槍、子彈犯行，洵堪認定，自應依法論科。
四、論罪科刑之理由：
㈠、核被告所為，係犯槍砲彈藥刀械管制條例第7條第4項之未經
    許可持有非制式手槍罪、同條例第12條第4項之未經許可持
    有具殺傷力子彈罪。
㈡、又未經許可持有槍枝、子彈罪，其持有之繼續為行為之繼續
    ，至持有行為終了時，均論以一罪，不得割裂(最高法院99
    年度台上字第4123號判決意旨參照)，是被告自109年9月25
    日上午11時30分許買受附表編號1、2所示槍、彈而持有之，
    直至同日下午1時35至45分許為警查獲附表編號1、2所示槍
    、彈為止，未經許可持有上開具殺傷力手槍及子彈，均屬繼
    續犯，而僅各成立單純一罪。另非法持有槍砲彈藥刀械等違
    禁物，所侵害者為社會法益，如持有之客體種類相同（同為
    手槍，或同為子彈者），縱令持有之客體有數個（如數支手
    槍、數顆子彈），仍為單純一罪，不發生想像競合犯之問題
    （最高法院92年台上字第2121號、97年度台上字第231號判
    決意旨參照），是本件被告持有附表編號2所示具殺傷力子
    彈6顆之行為，應成立一未經許可持有具殺傷力子彈罪。
㈢、被告同時未經許可持有附表編號1、2所示具殺傷力非制式手
    槍及子彈之行為，係以一行為同時觸犯前開未經許可持有非
    制式手槍罪及未經許可持有具殺傷力子彈罪2罪名，為想像
    競合犯，應依刑法第55條前段規定，從一重論以未經許可持
    有非制式手槍罪。
㈣、被告前因傷害案件，經臺灣新北地方法院以108年度簡字第50
    80號判決判處有期徒刑2月確定，並於109年4月6日易科罰金
    執行完畢，有臺灣高等法院被告前案紀錄表在卷可查，被告
    於有期徒刑執行完畢後5年內，故意再犯本件有期徒刑以上
    之罪，依刑法第47條第1項規定，構成累犯。而司法院釋字
    第775號解釋解釋文及理由意旨，係指構成累犯者，不分情
    節，一律加重最低本刑，於不符合刑法第59條所定要件之情
    形下，致生行為人所受之刑罰超過其所應負擔罪責之個案，
    不符罪刑相當原則、比例原則。於此範圍內，在刑法第47條
    第1項修正前，為避免發生上述罪刑不相當的情形，法院就
    該個案應裁量是否加重最低本刑。依此，該解釋係指個案應
    量處最低法定刑、又無法適用刑法第59條規定減輕之情形，
    法院應依此解釋意旨裁量不予加重最低本刑，並非指前案為
    同性質之案件始有累犯加重之適用（最高法院109年度台上
    字第518、296號判決意旨參照）。被告先前所犯傷害案件，
    與本案持有具殺傷力槍、彈犯行罪質雖有異，但其前案執行
    完畢後，仍未能有所警惕、戒慎，短期內再犯下本案更為嚴
    重、危害社會治安甚鉅之非法持有槍彈罪行，顯見其漠視法
    紀，經過前案之執行，仍不知悛悔改過，前案執行明顯無法
    有效教化其本性，足認被告具有特別惡性，對刑罰之反應力
    薄弱，且本案亦無任何情輕法重，應依刑法第59條規定減輕
    其刑之情事，則適用累犯規定予以加重其刑，並無其所受刑
    罰超過所應負擔罪責而致其人身自由因此遭受過苛之侵害情
    事，爰依刑法第47條第1項規定，就本件被告所犯之罪，依
    刑法第47條第1項之規定，加重其刑。
㈣、辯護人為被告辯護稱：被告於案發當日為警逮捕時，並非懸
    掛失竊車牌而是註銷之車牌，承辦員警發動強制處分不合法
    ，被告在不知情情形下，對突如其來上前壓制的陌生人抗拒
    ，並非想脫免逮捕，被告於員警表明身分後，立即坦承包包
    內有槍枝，應符合槍砲彈藥刀械管制條例第18條第1項前段
    規定，可減輕其刑云云。按槍砲彈藥刀械管制條例第18條第
    1項前段規定：犯本條例之罪自首，並報繳其持有之全部槍
    砲、彈藥、刀械者，減輕或免除其刑。又刑法上之自首，係
    指犯人在犯罪未發覺前，向該管公務員自行申告犯罪事實而
    受裁判之謂。而所謂發覺，不以有偵查犯罪職權之機關或人
    員確知其人犯罪無誤為必要，只須有確切之根據得為合理之
    可疑，即足當之（最高法院110年度台上字第5089 、5090、
    5091、5092號判決意旨參照）。至如何判斷「有確切之根據
    得合理之可疑」與「單純主觀上之懷疑」，主要區別在於有
    偵查犯罪權限之機關或人員能否依憑現有尤其是客觀性之證
    據，在行為人與具體案件之間建立直接、明確及緊密之關聯
    ，使行為人犯案之可能性提高至被確定為「犯罪嫌疑人」之
    程度（108年度台上字第3146號判決意旨參照）。經查：
１、按為預防犯罪，維持治安，以保護社會安全，並使警察執行
    勤務有所依循，警察勤務條例第11條乃就警察勤務之內容為
    明文規定，其中第2、3款明定：「二、巡邏：劃分巡邏區（
    線），由服勤人員循指定區（線）巡視，以查察奸宄，防止
    危害為主；並執行檢查、取締、盤詰及其他一般警察勤務。
    三、臨檢：於公共場所或指定處所、路段，由服勤人員擔任
    臨場檢查或路檢，執行取締、盤查及有關法令賦予之勤務」
    ，是巡邏、臨檢確屬警察之法定勤務。又按警察職權行使法
    第6條規定：「警察於公共場所或合法進入之場所，得對於
    下列各款之人查證其身分：一、合理懷疑其有犯罪之嫌疑或
    有犯罪之虞者。二、有事實足認其對已發生之犯罪或即將發
    生之犯罪知情者。」同法第7條則規定：「警察依前條規定
    ，為查證人民身分，得採取下列之必要措施：一、攔停人、
    車、船及其他交通工具。二、詢問姓名、出生年月日、出生
    地、國籍、住居所及身分證統一編號等。三、令出示身分證
    明文件。四、若有明顯事實足認其有攜帶足以自殺、自傷或
    傷害他人生命或身體之物者，得檢查其身體及所攜帶之物。
    依前項第2款、第3款之方法顯然無法查證身分時，警察得將
    該人民帶往勤務處所查證；帶往時非遇抗拒不得使用強制力
    ，且其時間自攔停起，不得逾3小時，並應即向該管警察勤
    務指揮中心報告及通知其指定之親友或律師。」同法第8條
    規定「警察對於已發生危害或依客觀合理判斷易生危害之交
    通工具，得予以攔停並採行下列措施：一、要求駕駛人或乘
    客出示相關證件或查證其身分。二、檢查引擎、車身號碼或
    其他足資識別之特徵。三、要求駕駛人接受酒精濃度測試之
    檢定。警察因前項交通工具之駕駛人或乘客有異常舉動而合
    理懷疑其將有危害行為時，得強制其離車；有事實足認其有
    犯罪之虞者，並得檢查交通工具」，是警員固屬行政人員（
    特種行政人員），亦係實施刑事訴訟程序之公務員，衡諸犯
    罪之發覺，通常隨證據之浮現而逐步演變，可能原先不知有
    犯罪，卻因行政檢查，偶然發現刑事犯罪，若欲硬將此二種
    不同程序截然劃分，即不切實際。從而，警員依警察職權行
    使法或警察勤務條例等法律規定執行臨檢、盤查勤務工作時
    ，若發覺受檢人員行為怪異或可疑，有相當理由認為可能涉
    及犯罪，自得進一步依據刑事訴訟法之相關規定執行搜索（
    最高法院99年度台上字第2269號判決意旨參照）。
２、又刑事訴訟法第128條針對以搜索票執行搜索之法定程式，警
    察依警察職權行使法第6條、第7條等規定，獲授權得在公共
    場所或合法進入之場所進行攔停車輛、盤查身分等臨檢作為
    ，但以「具合理懷疑」為發動之門檻，並以查明被臨檢人之
    身分為原則，亦即雖賦予警察機關在公共場所對人民實施臨
    檢之權限，惟以「查明被臨檢人之身分」為臨檢之目的，僅
    於有明顯事實足認被臨檢人有攜帶足以自殺、自傷或傷害他
    人生命或身體之物者，方得檢查其身體及所攜帶之物，且僅
    能對人民之身體或場所、交通工具、公共場所為目視搜尋，
    亦即只限於觀察人、物或場所之外表（即以一目瞭然為限）
    ，若要進一步檢查，如開啟密封物，即應得受檢者之同意，
    不得擅自為之（最高法院101年度台上字第763號判決意旨供
    參）。至警察人員在公共場所執行臨檢時，若發現被臨檢人
    有犯罪嫌疑時，亦即，若被臨檢人為現行犯或因其持有兇器
    、贓物或其他物件或於身體、衣服等處露有犯罪痕跡，顯可
    能為犯罪人時，警察即可依照刑事訴訟法第88條規定，以現
    行犯名義將之逮捕，若符合刑事訴訟法第88條之1緊急拘提
    之規定時，亦可逕行拘提之。警察人員在依前述規定拘提或
    逮捕被臨檢人時，自可依刑事訴訟法第130條附帶搜索之規
    定或依刑事訴訟法第131條之1之規定為同意搜索，並扣押因
    此發現之犯罪證據。
３、被告於案發時駕駛懸掛車牌號碼0000-00號自小客車，但車輛
    原始領用車牌號碼為0000-00號，而被告當時駕駛車輛懸掛
    之0000-00號車牌經原車牌所有人於109年8月5日申報遺失，
    被告案發前將所駕駛車輛停放於臺中市○○區○○路00號對面停
    車格，而為臺中市停車管理處人員發覺其駕駛車輛懸掛車牌
    為申報遺失之車牌，向警察機關報案，承辦員警楊建德、吳
    宗諭因而前往現場埋伏，於109年9月25日下午1時35分至45
    分許，發現被告前來開車，趁被告甫進入車內尚未發動車輛
    之際，上前要求被告下車，執行盤查、臨檢等情，業據被告
    於警詢供稱：「(你今109年09月26日因何事接受警方製作警
    詢筆錄？）因為我開的車子懸掛失竊車牌，身上戴有改造手
    槍遭警方查獲。(經警方查詢自小客0000-00號二面為失竊車
    牌，發現自小客0000-00號停放於臺中市○○區○○路00號對面
    停車格，遂於周邊埋伏，於109年09月25日13時40分許，見
    你發動自小客0000-00號，故對你實施盤查，確認該懸掛失
    竊車牌之自小客車由你所駕駛，依現行犯將你逮捕，是否屬
    實？）屬實。(你為何會駕駛掛有失竊車牌0000-00號之自小
    客？）我不知道0000-00號的車牌是失竊，是我買的權利車
    ，原始車牌因交通違規遭他單位警方查扣，所以我才會懸掛
    別的車牌。(警方提示，警方經檢視該部自小客車引擎號碼0
    0000000D，查證後，該原始車號為0000-00號，自小客車籍
    廠牌：馬自達，車身顏色：紅色，排氣量：1999cc，引擎號
    碼：00000000D，你是否清楚？）清楚。(你於何時、何地、
    如何取得掛有失竊車牌0000-00號之自小客？是否為你所懸
    掛上去的？）大約2個多月，在我的住處（雲林縣○○鄉○○村0
    鄰○○00號），朋友陳俊男因為有欠我債務，所以拿2面車牌
    給我抵押。」等語，並據證人吳宗諭、楊建德於本院審理時
    證述上情明確，且有失車-案件基本資料詳細畫面報表、員
    警樓宏漪製作之職務報告附卷可按(見偵卷一第35頁、第77
    頁；原審卷第119至121頁)，故本案承辦員警係因被告懸掛
    遺失車牌，為人發覺報警處理，而有合理懷疑被告犯罪，方
    對當時在公共場所出入之被告執行盤查、臨檢程序，承辦員
    警之執行程序，符合上述警察職權行使法之相關規定，其等
    行使職權之方法有法律明文之根據，且依現場情形觀之，合
    於比例原則，未逾必要之程度或範圍，其等盤查、臨檢被告
    等作為當屬合法，辯護人辯稱本案承辦員警發動強制處分不
    合法，難謂可採。
４、又承辦員警吳宗諭、楊建德執行逮捕被告、實施附帶搜索並
    查扣被告所持有附表編號1、2所示具殺傷力槍、彈之過程，
    係該2名員警據報後，前往被告停車現場埋伏等待被告取車
    ，於109年9月25日下午1時35分至45分許，發現被告前來開
    車，趁被告甫上車未發動車輛之際，上前要求被告下車執行
    盤查、臨檢程序時，員警吳宗諭觸摸到被告胸前所揹斜背包
    ，發現背包內藏放槍枝形狀物體，遂告知員警楊建德被告攜
    帶槍枝，並詢問被告確認背包內是否有槍枝，經被告肯認後
    ，欲趁隙脫逃，員警2人乃合力壓制，於控制被告後，員警
    楊建德向被告宣讀權利，加以逮捕，並執行附帶搜索，而扣
    得附表編號1、2所示槍、彈等情，業據證人吳宗諭於本院審
    理時證述略謂：「(可否說明當日從埋伏、被告前來、進而
    從事將被告壓制地上之整個過程？)當時我們在臺中市○○區○
    ○路00號前埋伏，看到他的車，等到(下午)1時30分看到被告
    上車，我上前請他下車說明2塊車牌如何而來，當他下車時
    ，我觸摸他胸前背包發現是1枝槍，我就告知我同事楊建德
    被告有槍，我再詢問被告，被告告訴我那是1把槍，請被告
    交付時被告就開始抗拒，我、楊建德2人與被告開始拉扯進
    而逮捕歸案。(就職務被告來看，當時警員有對被告進行權
    利告知，當時是何人對被告進行權利告知？)楊建德。我剛
    開始是先控制他，楊建德有拿服務證及告知他。(當時楊建
    德對被告進行權利告知是告知何罪名？) 竊盜與槍砲。(槍
    枝裝在POTER的斜背包裡面，證人是否可透過手觸摸去辨別
    裡面有槍枝？)一摸就是槍的形狀。我們問他，他也告訴我
    是槍枝，被告就開始抗拒，如果不是槍就不用抗拒，就直接
    交出來就好。(當下是你詢問被告裡面是否為槍枝，被告才
    進而回答？) 我告訴被告：你帶槍出門。他跟我說：是啊!
    是槍。」等語(見本院卷第146至148頁)；證人楊建德於本院
    審理時亦結證略以：「(依照職務報告記載，證人是否有印
    象於109年9月25日下午1點35分到45分，當時是因為何案件
    到臺中市○○區○○路進行埋伏？）我們因為停管處人員到○○市
    ○○區○○路00號對面停車格那邊開停車費單時有掃車號，發現
    該車為失竊車牌而打110報案，我們才派員過去埋伏。(你們
    是如何合作、分工把被告制伏在地上？)當時我們有發現方
    向燈警示燈有亮我與證人吳宗諭要上去盤查，盤查他過程中
    我們有請被告下車，為何失竊車牌會懸掛在被告車上，證人
    吳宗諭有碰觸到被告前面背的包包，並且有問他是否是槍？
    有沒有帶槍？被告稱是，且開始要逃跑脫逃，我與證人吳宗
    諭就一起將被告壓制住。( 被告有無自願把槍交出？)沒有
    。( 當時有無告知被告涉犯何罪名等權利事項？) 壓制完後
    有當場向被告宣讀。」等語(見本院卷第150至153頁)，並有
    前揭臺中市政府警察局第六分局西屯派出所109年9月25日、
    110年8月17日警員職務報告、現場暨扣案物照片在卷可參（
    見中檢偵卷第35頁；原審卷第121頁）。由上開證詞可知，
    承辦員警吳宗諭、楊建德於臨檢過程中發覺被告有犯罪嫌疑
    ，且為現行犯，自可依照刑事訴訟法第88條規定，以現行犯
    名義將之逮捕，並執行附帶搜索，員警吳宗諭、楊建德所為
    逮捕、搜索之強制處分，亦屬依法為之，並無任何違法或失
    當之處。再揆之上情被告並未於承辦員警吳宗諭、楊建德因
    其駕駛懸掛申報遺失車牌，要求其下車盤查、臨檢時，自行
    告知2名員警持有附表編號1、2所示槍、彈，並主動將槍、
    彈交給2名員警而報繳之情事，反是員警吳宗諭於盤查、臨
    檢過程中，因觸摸到被告所背斜背包內有槍枝形狀物體，已
    有相當根據懷疑被告攜帶槍枝，主動詢問被告，被告才被動
    承認，且毫無將所攜帶槍、彈取出報繳之意，反企圖脫逃，
    員警吳宗諭、楊建德因而實施強制力加以逮捕，並執行附帶
    搜索，扣得附表編號1、2所示之槍、彈，則被告承認其攜帶
    槍、彈前，員警吳宗諭顯然已因接觸到客觀之確切證據，足
    以在被告與可能涉犯槍砲彈藥刀械管制條例具體案件間建立
    直接、明確及緊密之關聯，而合理懷疑被告涉嫌違反槍砲彈
    藥刀械管制條例之案件，並非僅憑員警吳宗諭自身經驗或無
    關之線索，單純主觀上偶然猜測而懷疑被告非法持有槍、彈
    ，自屬已經發覺被告涉嫌本案非法持有槍枝之犯嫌，被告於
    員警吳宗諭詢問時雖坦承非法持有槍枝犯行，然此僅足認被
    告對於其犯行有所自白，尚與槍砲彈藥刀械管制條例第18條
    規定並須對於非法持有槍、彈之罪自首，並報繳持有之全部
    槍砲、彈藥要件不符，自無槍砲彈藥刀械管制條例第18條第
    1項或刑法第62條規定適用之餘地，附此敘明。
五、駁回上訴之理由：
㈠、原審以被告涉犯槍砲彈藥刀械管制條例第7條第4項之非法持
    有非制式手槍罪、同條例第12條第4項之非法持有子彈犯行
    事證明確，因予適用槍砲彈藥刀械管制條例第7條第4項、第
    12條第4項，刑法第11條前段、第55條前段、第47條第1項、
    第42條第3項前段、第38條第1項規定，並審酌被告除前揭構
    成累犯之前科紀錄外，另有恐嚇、搶奪、贓物、偽造文書、
    詐欺等前科，有被告前案紀錄表在案可參，素行非佳；又具
    有殺傷力之非制式手槍、子彈，本即存有高度危險性，若加
    以擊發，將影響社會生活之祥和安寧，且極易傷及人身安全
    或剝奪性命，故我國立法嚴格禁止非法持有槍枝、子彈，目
    的即在於維護國民安全，使國民遠離槍彈威脅之恐懼，進而
    避免槍彈成為實施其他犯罪之工具，然被告竟無視法律禁令
    ，上網購買本案之槍彈等違禁物而持有之，造成無形威脅，
    且所為欠缺守法意識，漠視槍彈具有高度危害他人之生命、
    身體安全及社會治安之可能性，非常不可取；惟念及被告於
    偵審中始終坦承全部犯行，犯後態度尚佳，且持有本案槍彈
    行為之時間短暫，在購得當天即為警查獲，亦未查得被告有
    以本案槍彈實施其他犯罪之情；兼衡被告自陳妻子及小孩為
    中低收入戶，目前擔任臨時工，為國中畢業之教育程度，家
    中有母親、妻子及3名子女（分別為19歲、18歲及就讀國小
    四年級）之家庭生活、經濟狀況（見原審卷第144頁、第145
    頁；併參原審卷第151至155頁雲林縣臺西鄉中低收入戶證明
    書、戶籍謄本），暨被告犯罪之動機、目的、手段，檢察官
    、被告及辯護人對量刑之意見等一切情狀，量處有期徒刑5
    年1月併科罰金8萬元，就罰金部分併諭知易服勞役之折算標
    準。經核原判決認事用法，均無不合，量刑亦稱允當。
㈡、被告固以案發時員警所為搜索、逮捕等強制處分不合法，且
    其在為警盤問時即坦承背包內有槍枝，員警並非搜索後才發
    現被告持有扣案槍、彈，被告合於槍砲彈藥刀械管制條例第
    18條第1項前段規定，原判決未依該規定減輕其刑容有違誤
    為由，指摘原判決量刑不當。然本案承辦員警盤查、搜索、
    逮捕被告等程序並無違法，且承辦員警已因觸摸到被告背包
    內槍枝，依物體形狀判斷被告持有槍枝，而詢問被告是否攜
    帶槍械，被告才坦承持有槍枝，承辦員警已有相當根據而懷
    疑被告非法持有槍枝犯行，並非無故猜測純粹主觀上懷疑，
    是被告係在本案承辦員警詢問是否有非法持有槍械犯行後，
    才被動坦承犯行，其後企圖脫逃，而為警逮捕，經搜索背包
    扣得附表編號1、2所示槍、彈，皆顯示被告並非於犯罪未為
    偵查犯罪人員發覺前，主動申告犯罪，並報繳持有之附表編
    號1、2所示槍、彈，業如上述，不符槍砲彈藥刀械管制條例
    第18條第1項減刑之規定，原判決未依該規定予以減輕其刑
    並無違誤。且關於刑之量定，係實體法上賦予法院得為自由
    裁量之事項，倘其量刑已以行為人之行為罪責為基礎，並斟
    酌刑法第57條各款所列情狀，在法定刑度內，酌量科刑，如
    無偏執一端，致明顯失出失入情形，上級審法院即不得單就
    量刑部分遽指為不當或違法。原判決已依刑法第57條各款所
    列情狀，逐一剖析審酌，做為其量刑基礎，於適法範圍內行
    使其量刑之裁量權，原判決所科刑度合於罪責相當原則，要
    屬妥適，並無被告所稱量刑過重而不當之情事，被告以前揭
    理由提起上訴，指摘原判決不當，經核均無理由，應予駁回
    。
六、依刑事訴訟法第368條，判決如主文。
本案經檢察官許景睿提起公訴，檢察官趙中岳到庭執行職務。
中　　華　　民　　國　　111 　年　　4 　　月　　27　　日
                  刑事第六庭    審判長法　官  張瑛宗
                                      法　官  林逸梅
                                      法　官  李秋瑩
以上正本證明與原本無異。
如不服本判決應於收受送達後20日內向本院提出上訴書狀，其未
敘述上訴理由者，並得於提起上訴後20日內向本院補提理由書（
均須按他造當事人之人數附繕本）「切勿逕送上級法院」。
　　　　　　　　　　　　　　　　　　　書記官  劉紀君
中　　華　　民　　國　　111 　年　　4 　　月　　27　　日

附錄本案論罪科刑法條
槍砲彈藥刀械管制條例第7條
未經許可，製造、販賣或運輸制式或非制式火砲、肩射武器、機
關槍、衝鋒槍、卡柄槍、自動步槍、普通步槍、馬槍、手槍或各
類砲彈、炸彈、爆裂物者，處無期徒刑或7年以上有期徒刑，併
科新臺幣3千萬元以下罰金。
未經許可，轉讓、出租或出借前項所列槍砲、彈藥者，處無期徒
刑或5年以上有期徒刑，併科新臺幣1千萬元以下罰金。
意圖供自己或他人犯罪之用，而犯前二項之罪者，處死刑或無期
徒刑；處徒刑者，併科新臺幣5千萬元以下罰金。
未經許可，持有、寄藏或意圖販賣而陳列第1項所列槍砲、彈藥
者，處5年以上有期徒刑，併科新臺幣1千萬元以下罰金。
意圖供自己或他人犯罪之用，以強盜、搶奪、竊盜或其他非法方
法，持有依法執行公務之人所持有之第1項所列槍砲、彈藥者，
得加重其刑至二分之一。
第1項至第3項之未遂犯罰之。
槍砲彈藥刀械管制條例第12條
未經許可，製造、販賣或運輸子彈者，處1年以上7年以下有期徒
刑，併科新台幣500萬元以下罰金。
未經許可，轉讓、出租或出借子彈者，處6月以上5年以下有期徒
刑，併科新台幣300萬元以下罰金。
意圖供自己或他人犯罪之用，而犯前二項之罪者，處3年以上10
年以下有期徒刑，併科新台幣700萬元以下罰金。
未經許可，持有、寄藏或意圖販賣而陳列子彈者，處5年以下有
期徒刑，併科新台幣300萬元以下罰金。
第1項至第3項之未遂犯罰之。

附表：
編號 物品名稱 數量 備註 １  非制式手槍 （含彈匣） 1支（1個）  ①內政部警政署刑事警察局109年12月29日刑鑑字第1098009492號鑑定書（核交卷第27至31頁背面）。 ②鑑定結果：送鑑手槍1枝(槍枝管制編號0000000000)，認係非制式手槍，由仿BERETTA廠M9型手槍外型製造之槍枝，組裝已貫通之金屬槍管而成，擊發功能正常，可供擊發適用子彈使用，認具殺傷力。 ２ 子彈 ①採樣3顆子彈鑑定，剩餘彈殼3個。 ②其餘3顆子彈  6顆 ①內政部警政署刑事警察局109年12月29日刑鑑字第1098009492號鑑定書（核交卷第27至31頁背面）。 ②鑑定結果： ⑴送鑑子彈5顆，認均係非制式子彈，由口徑9mm制式空包彈組合直徑約8.9mm金屬彈頭而成，採樣2顆試射，均可擊發，認具殺傷力。 ⑵送鑑子彈1顆，研判係口徑9x19mm制式子彈，經試射，可擊發，認具殺傷力。